Inventaris van het archief van dr. W.F. van Eekelen (levensjaren 1931-), 1954-2011
Nationaal Archief, Den Haag
W.F. van Eekelen
Eekelen, W.F. van
1954-2011
C81
4.00 meter; 125 inventarisnummers.
Normale geschreven, getypte en gedrukte documenten, geen bijzondere handschriften.
Nationaal Archief, Den Haag
W.F. van Eekelen, (geb. 1931)
Dagboeken, speeches, krantenknipsels, tijdschriften, correspondentie, vergaderverslagen en enkele fotoalbums (één daarvan met CD-ROM) van de diplomat, VVV-politicus, lid Tweede Kamer der Staten-Generaal, staatssecretaris en minister van Defensie en secretaries-generaal van de West-Europese Unie Dr. W.F. van Eekelen.
Archiefvorming
Geschiedenis van de archiefvormer
Dr. W.F. (Wim) van Eekelen werd geboren in Utrecht op 5 februari 1931 als zoon van Dr. Marie van Eekelen en Anna Marie van Rhijn. In 1956 huwde hij met Johanna Wentink. Zij kregen een zoon en een dochter.
Van Eekelen is een VVD-politicus met grote internationale belangstelling die, na een carrière als diplomaat en topambtenaar bij het ministerie van Buitenlandse Zaken, lid werd van de Tweede Kamer. Vervolgens werd hij benoemd tot staatssecretaris van Defensie in het kabinet Van Agt I, staatssecretaris van Europese Zaken in het kabinet Lubbers I en minister van Defensie in het kabinet Lubbers II. In 1988 trad hij af als minister vanwege zijn verantwoordelijkheid in de paspoort-affaire. In 1989 volgde zijn benoeming tot secretaris-generaal van de West-Europese Unie, waarna hij in 1995 lid werd van de Eerste Kamer.
Van Eekelen was een vurig verdediger van zowel de Atlantische als de Europese samenwerking.
In onderstaand overzicht is de carrière van Van Eekelen kort weergegeven:
Loopbaan
ambassade-attaché te New Delhi, van 1957 tot 1960
tweede ambassadesecretaris te Londen, van 1960 tot 1964
eerste ambassadesecretaris te Accra (Ghana), van 1964 tot 1966
ambassaderaad Permanente Vertegenwoordiging bij de Noord-Atlantische Raad te Brussel, van 1966 tot 1971
correspondent Européen voor de Europese Politieke Samenwerking, van 1971 tot 1974
directeur Atlantische Samenwerking en Veiligheidszaken, ministerie van Buitenlandse Zaken, van 1974 tot 1977
lid Tweede Kamer der Staten-Generaal, van 8 juni 1977 tot 20 januari 1978
staatssecretaris van Defensie (belast met juridische zaken en materieelbeleid), van 20 januari 1978 tot 11 september 1981
lid Tweede Kamer der Staten-Generaal, van 25 augustus 1981 tot 5 november 1982
staatssecretaris van Buitenlandse Zaken (belast met Europese samenwerking), van 5 november 1982 tot 14 juli 1986
lid Tweede Kamer der Staten-Generaal, van 3 juni 1986 tot 14 juli 1986
minister van Defensie, van 14 juli 1986 tot 6 september 1988
secretaris-generaal West Europese Unie (West-Europese organisatie voor militaire samenwerking), van 15 mei 1989 tot 15 november 1994
lid Eerste Kamer der Staten-Generaal, van 13 juni 1995 tot 10 juni 2003.
Partijpolitieke functies
lid uitvoerende raad ELDR (European Liberal Democratic and Reform Party)
vicepresident Liberale Internationale
voorzitter Nord-Stichting
Nevenfuncties
lid Commissie Europese Integratie, AIV (Adviesraad Internationale Vraagstukken)
secretaris redactie juridisch studentenblad "Ars Aequi", van 1955 tot 1957
lid bestuur Vereniging "Wilhelmina-kinderziekenhuis" te Utrecht
voorzitter World Veterans Foundation
lid Raadgevende Vergadering van de Raad van Europa en West-Europese Unie, van 30 september 1981 tot 5 november 1982
lid Raad van Advies Stichting Vredespolitiek
voorzitter Raad van Advies Jason (Jongeren Atlantisch Samenwerkingsorgaan)
lid voor Nederland van Eurodéfence
lid Stichting Nederland-Roemenië
lid bestuur NGIZ (Nederlands Genootschap Internationale Zaken)
lid Noord-Atlantische Assemblée
voorzitter NFSG (Nationaal Fonds Sport Gehandicapten), van oktober 1995 tot 2003
voorzitter EBN (Europese Beweging Nederland), tot 2006
lid bestuur CEPS (Centre for European Security Studies)
senior research associate CEPS (Centre for European Policy Studies) te Brussel
lid Raad van Commissarissen handelsonderneming "Revaho" te Maasland
plaatsvervangend rapporteur namens de Eerste Kamer in de Europese Conventie voor een nieuw Europees Verdrag, vanaf maart 2002
lid Governing Board SIPRI (Stockholm International Peace Research Institute), Zweden.
Geschiedenis van het archiefbeheer
Het archief berustte ten huize van Van Eekelen tot de overdracht aan het Nationaal Archief in 2012
De verwerving van het archief
Het archief is door schenking verworven.
Inhoud en structuur van het archief
Inhoud
Het archief bestaat uit één archiefonderdeel. Het archief bevat archiefbescheiden van Dr. W.F. van Eekelen, geboren in 1931. Van Eekelen was diplomaat, VVD-politicus, lid Tweede Kamer der Staten-Generaal, staatssecretaris, minister van Defensie en secretaris-generaal van de West-Europese Unie. Het archief bestaat voor een aanzienlijk deel uit dagboeken (43 delen) geschreven in de periode 1974-2010 en speeches en artikelen over en geschreven door Van Eekelen, eveneens in de periode 1974-2010. Ook stukken betreffende de paspoortaffaire, waardoor Van Eekelen in 1988 gedwongen was op te stappen als minister van Defensie, bevinden zich in het archief. Het archief geeft voornamelijk een beeld van het openbaar leven van W.F. van Eekelen vanaf 1974.
Selectie en vernietiging
De archiefbescheiden werden geselecteerd op hun blijvende cultuurhistorische belang. Er is geen selectielijst. Het uitgangspunt voor de selectie was het handelen, het innemen van standpunten en de invloed van W.F. van Eekelen inzichtelijk te maken door zijn correspondentie, aantekeningen, lezingen, artikelen et cetera te bewaren. Dubbelen werden verwijderd. Daarnaast werden documenten die al in andere archieven aanwezig zijn eveneens verwijderd, voor zover zij niet bewaard dienden te worden om de context van het handelen van W.F. van Eekelen te kunnen weergeven.
Ordening van het archief
Zoals gebruikelijk bij een persoonlijk archief zijn de stukken onderscheiden naar persoonlijk leven en openbaar leven, en binnen die laatste hoofdrubriek geordend naar de functies die Van Eekelen achtereenvolgens vervulde. inventarissen is het volgende basis-rubriekenschema toegepast: A. Privéleven, B. Openbaar leven en C. Documentatie. De rubriek Openbaar leven is vervolgens onderverdeeld naar de functies die Van Eekelen heeft vervuld.
Aanwijzingen voor de gebruiker
Openbaarheidsbeperkingen
Volledig openbaar.
Materiële beperkingen
Het archief kent geen beperkingen voor het raadplegen van stukken als gevolg van slechte materiële staat.
Aanvraaginstructie
Openbare archiefstukken kunnen online worden aangevraagd en gereserveerd. U kunt dit ook via de terminals in de studiezaal van het Nationaal Archief doen. Om te kunnen reserveren dient u de volgende stappen te volgen:
U maakt een profiel aan op www.gahetna.nl, en logt vervolgens in
Via de archiefinventaris (alleen de beschrijvingen met rode nummers) selecteert u het gewenste archiefstuk door op de knop 'Reserveren' te klikken
In het volgende scherm geeft u aan op welke dag u het archiefstuk wilt inzien
Indien u zich bevindt in de studiezaal en een tafelnummer heeft ontvangen kunt u dit nummer vermelden. Als u geen tafelnummer heeft kunt u tafelnummer 777 laten staan
Vervolgens bevestigt u uw reservering door deze te versturen.
Verwant materiaal
Beschikbaarheid van kopieën
De inventarisnummers van dit archief zijn niet in kopievorm beschikbaar.
Beschrijving van de series en archiefbestanddelen
- Priveleven, A.
  - Stukken betreffende deelname aan de cursus Europese vraagstukken, georganiseerd door de Raad van Europa te Straatsburg van 15 tot en met 25 september 1954, 1; 1 omslag
  - Kerstbrieven verstuurd door Hanneke en Wim van Eekelen, 1968-2011, met hiaten; 2; 1 omslag
    Met foto's
  - Ansichtkaarten gestuurd door Van Eekelen aan zijn echtgenote J. Wentink vanuit Kopenhagen en Hannover, 1969, z.d.; 3; 1 omslag
  - Stukken betreffende het overlijden van Mr. Evert Bos, 1976; 4; 1 omslag
  - Toespraak gehouden bij het overlijden van Dr. Marie van Eekelen te Dornas, Ardèche, op 23 september 1989, 5; 1 stuk
  - Verslag van de thuisbijeenkomst van de Rotaryclub bij Wim van Eekelen op 27 april 2004, 6; 1 stuk
  - Certificaat voor deelname aan het seminar “Friendschip Meeting / International Study of Political Science Students” te Zagreb, 2006; 7; 1 stuk
    Met foto
- Openbaar leven, B.
  - Algemeen, B.1.
    - Uitnodigingen, programma’s en menukaarten, 1966-2006, met hiaten; 8; 1 omslag
    - Dagboeken, 1974-2010, met hiaten; 9-51; 43 delen
      - Deel I, 1974-1975, maart, 9
      - Deel II, 1975, april-aug. 23, 10
      - Deel III, 1975, aug. 26-dec. 12, 11
      - Deel IV, 1975, dec. 12-1976, mei 3, 12
      - Deel V, 1976, mei 4-sept. 29, 13
      - Deel VI, 1976, sept. 30-1977, febr. 17, 14
      - Deel VII, 1977, febr. 18-juni 18, 15
      - Deel VIII, 1977, juni 21-dec. 15, 16
      - Deel IX, 1977, dec. 20-1978, mei 23, 17
      - Deel X, 1978, mei 25-okt. 18, 18
      - Deel XI, 1978, okt. 19-1979, jan. 30, 19
      - Deel XII, 1979, febr.-mei 21, 20
      - Deel XIII, 1979, mei 22-okt., 21
      - Deel XIV, 1979, nov.-1980, maart 13, 22
      - Deel XV, 1980, maart 14-juli 30, 23
      - Deel XVI, 1980, aug. 14-dec. 19, 24
      - Deel XVII, 1981, jan. 27-mei 6, 25
      - Deel XVIII, 1981, juni 12-dec. 17, 26
      - Deel XIX, 1982, jan. 19-juni 22, 27
      - Deel XX, 1982, juni 22-dec. 22, 28
      - Deel XXI, 1983, jan. 17-sept. 12, 29
      - Deel XXII, 1983, sept. 14-okt. 5, 30
      - Deel XXIII, 1984, okt. 9-1985, sept., 31
      - Deel XXIV, 1985, okt.-1986, sept. 19, 32
      - Deel XXV, 1986, sept. 20-1987, juli 15, 33
      - Deel XXVI, 1987, juli 20-1988, juli 1, 34
      - Deel XXVII, 1988, juli 1-1989, mei 18, 35
      - Deel XXVIII, 1989, mei 23-1990, april, 36
      - Deel XXIX, 1990, mei-1991, mei 15, 37
      - Deel XXX, 1991, mei 21-1992, mei 25, 38
      - Deel XXXI, 1992, mei 28, 1993, juni, 39
      - Deel XXXII, 1993, sept.-1994, mei 3, 40
      - Deel XXXIII, 1994, mei 4-sept. 6, 41
      - Deel XXXIV, 1994, sept. 8-1995, april, 42
      - Deel XXXV, 1995, juni-dec, 43
      - Deel XXXVI, 1996, jan.-juni, 44
      - Deel XXXVII, 1996, juli-1997, maart 19, 45
      - Deel XXXVIII, 1997, april-juni 19, 46
      - 1999, april-2000, juni 27, 47
      - 2000, sept.-2001, sept., 48
      - 2001, okt.-2002, juli 9, 49
      - 2002, sept.-2003, mei 8, 50
      - 2009, febr. 9-2010, febr., 51
    - Speeches uitgesproken door en artikelen geschreven door en over W.F. van Eekelen, 1974-2010; 52-72; 21 omslagen
      - 1974-1977, 52
      - 1978, 53
      - 1979, 54
      - 1980, 55
      - 1981, 56
      - 1982-1984, 57
      - 1985-1988, 58
      - 1986, aug.-1987, juni, speeches, 59
      - 1987, aug.-dec., speeches, 60
      - 1988, speeches, 61
      - 1989, 62
      - 1990, 63
      - 1991, 64
      - 1992, jan.-juni, 65
      - 1992, juli-dec., 66
      - 1993, 67
      - 1994, 68
      - 1995-1999, 69
      - 2000-2003, 70
      - 2004-2005, 71
      - 2006-2010, 72
    - Knipsels over W.F. van Eekelen en andere onderwerpen, 1975-2008; 73; 1 omslag
    - Ingekomen brieven en kaarten en kopieën van uitgaande brieven over diverse onderwerpen, 1978-2009, met hiaten; 74; 1 omslag
    - Artikelen geschreven door Van Eekelen in het blad Sta Vast, uitgave van de Stichtingen voor Vrijheid en Veiligheid en Stichting Oud Strijders Legioen, 1997, 2003-2010; 75; 1 omslag
  - In dienst Ministerie van Buitenlandse Zaken, B.2.
    - Ambassaderaad Permanente Vertegenwoordiging bij de Noord-Atlantische Raad te Brussel (1966-1971), B.2.1.
      - Stukken betreffende deelname aan de seminars (georganiseerd door de Quaker International Conferences and seminars) getiteld Peace and Security in Asia (1967), Consultative Conference (1968) en The United Nations Idea and East-West Cooperation (1970), 1967-1970; 76; 1 omslag
      - Stukken betreffende de publicatie van een artikel in de Internationale Spectator, 1967-1970; 77; 1 omslag
      - Afschrift van het Koninklijk Besluit waarin W.F. Van Eekelen de persoonlijke titel van Ambassaderaad wordt verleend, 1969; 78; 1 stuk
    - Correspondent Européen voor Europese politieke samenwerking (1971-1974), B.2.2.
      - Programmaboekje van de conferentie Reunie ministerielle sur la cooperation Politique Europeenne a La Haye, waarbij W.F. van Eekelen, als ‘adjoint du Directeur Général’, belast was met de interne organisatie, 1972; 79; 1 katern
  - Lid Tweede Kamer der Staten-Generaal (1977-1978, 1981-1982, 1986), B.3.
    - Stukken betreffende het lidmaatschap van de Defensiecommissie, 1977-1978; 80; 1 omslag
    - Stukken betreffende de kandidaatstelling voor de Tweede Kamer der Staten-Generaal, 1980; 81; 1 omslag
    - Stukken betreffende deelname aan de delegatie van de Vaste commissie voor buitenlandse zaken, belast met onderzoek naar Europese standpunten betreffende wapenbeheersing en de Madrid Conferentie, 1982; 82; 1 omslag
  - Staatsecretaris van Defensie (1978-1981) en van Buitenlandse Zaken (1982-1986), B.4.
    - Krantenknipsels betreffende diverse onderwerpen, 1978-1980; 83-94; 12 omsalgen
      - Aanschaf pantserrupsvoertuigen, 83
      - Vestiging in Brunssum van NAPMA (NATO AWACS Programme Management Agency), 84
      - Uitbreiding oefenterreinen, 85
      - Geluidsoverlast vliegveld Welschap, 86
      - Aankoop F-16-vliegtuigen, 87
      - Aanschaf Leopard-tanks, 88
      - Verwijdering munitiedepots uit Staelduinse bos, 89
      - Vervanging Neptune vliegtuigen Marine, 90
      - Vestiging Amerikaanse legerdepots, 91
      - Gebruik nucleaire wapens, 92
      - Militair recht, 93
      - Diverse andere onderwerpen, 94
    - Rapporten getiteld “Gesproken en geschreven woord van staatssecretaris Van Eekelen verzameld door de directie Voorlichting van het Ministerie van Defensie”, 1978-1980; 95-96; 2 omslagen
      Met inhoudsopgave
      - 1978-1979, maart, 95
      - 1979, april-1980, sept., 96
    - Krantenknipsels betreffende W.F. van Eekelen en andere onderwerpen, verzameld door W.F. van Eekelen, 1978-1983; 97-98; 2 omslagen
      - 1978, sept.- 1982, okt., 97
      - 1982, okt.-1983, 98
    - Speeches uitgesproken door W.F. van Eekelen, 1980-1986; 99
    - Aantekeningen betreffende internationale aangelegenheden, 1984; 100; 1 omslag
    - Programma van en tekst uitgesproken tijdens het muzikale radioprogramma “Een goedemorgen met staatssecretaris Wim van Eekelen”, 1985; 101; 1 omslag
  - Minister van Defensie (1986-1988), B.5.
    - Ingekomen brieven en kopieën van uitgaande brieven betreffende de benoeming tot minister van Defensie en het beëindigen van nevenfuncties, 1986; 102; 1 omslag
    - Processen-verbaal van beëdiging als minister en van overgave en overname van het beheer van het ministerie van Defensie, 1986, 1988; 103; 1 omslag
    - Columns van W.F. van Eekelen in de Defensiekrant, 1986-1988; 104
    - Krantenknipsels betreffende W.F. van Eekelen en andere onderwerpen, 1986-1988; 105-109; 1 omslag
      - 1986, sept.-1988, april, 105
      - 1986, juli 15-dec., 106
      - 1986, nov.-1987, juli, 107
      - 1987, aug.-1988, april, 108
      - 1988, mei-dec., 109
    - Cartoons over W.F. Van Eekelen, 1987-1989; 110; 1 omslag
    - Stukken betreffende de paspoortaffaire, 1988; 111; 1 omslag
    - Ingekomen brieven en kaarten waarin deelneming betuigd wordt aan W.F. van Eekelen na diens aftreden als minister, 1988; 112
  - Secretaris-generaal West-Europese Unie (WEU) (1989-1994), B.6.
    - Stukken betreffende de kandidatuur van W.F. van Eekelen voor de functie van secretaris-generaal van de WEU, 1988-1989; 113; 1 omslag
    - Ingekomen brieven en kaarten met gelukwensen met de benoeming tot secretaris-generaal van de WEU, 1989; 114; 1 omslag
    - Krantenknipsels betreffende W.F. van Eekelen en de WEU, 1989-1994; 115-116; 2 omslagen
      - 1989-1991, 115
      - 1992-1994, 116
    - Kerstkaarten verstuurd als secretaris-generaal van de WEU, z.j., 1990-1993; 117; 1 omslag
    - Stukken betreffende bezoeken aan de Verenigde Staten en Letland, 1991-1992; 118; 1 omslag
  - Lid Eerste Kamer der Staten-Generaal (1995-2003), B.7.
    - betreffende het lidmaatschap van de Eerste Kamer der Staten-Generaal, 1994-2003, met hiaten; 119
  - Nevenfuncties, B.8.
    - Artikelen geschreven door Van Eekelen als voorzitter van de EBN in Europa in Beweging. Magazine EBN en in onder andere de jaarverslagen van de EBN, 1996-2005; 120; 1 omslag
    - Rapporten opgesteld als Rapporteur van de Sub-Committee on Transatlantic Defence and Security Co-operation between Europe and North America voor de North Atlantic Assembly (NATO Parliamentarians), met aantekeningen, 1997-2002; 121; 1 omslag
- Documentatie, C.
  - Fotoalbums, 1981, 1986, 2007; 122-124; 3 delen
    - Bezoek aan Indonesië, 1981, 122
    - Bezoek aan Verenigde Staten, 1986, 123
      Met losse foto's
    - Bezoek aan Taiwan, 2007, 124
      Met CD Rom
  - Foto's, 1987-1988, 2000; 125; 1 omslag